臺灣桃園地方法院刑事判決　　　　　　　　　　　　九十一年度訴字第一八九號
　　公　訴　人　臺灣桃園地方法院檢察署檢察官
　　被　　　告　甲○○
　　指定辯護人　本院公設辯護人丙○○
右列被告因公共危險案件，經檢察官提起公訴（九十一年度偵字第五一九四號），本
院判決如左︰
    主  文
甲○○因過失以其他爆裂物炸燬現供人使用之住宅，處拘役伍拾日。如易科罰金以參
佰元折算壹日。
    事  實
一、甲○○於民國八十三年間因妨害風化、違反麻醉藥品管理條例二罪，經分別判處
    有期徒刑十月、六月，定執行刑一年二月，於八十五年九月二十五日執行完畢 (
    不構成累犯)，仍不知警愓，其與乙○○為男女朋友關係，借住於郭某所有之桃
    園縣桃園市○○路六五四號十二樓之十四套房，應注意其使用之瓦斯爐管線老舊
    、接頭腐蝕，可能導致瓦斯外洩，點火時發生氣爆情事，且依當時情況，並無不
    能注意情事，竟疏未注意及時維修或更換管線。嗣於民國九十年十一月三日淩晨
    一時三十五分許，在上址房內以打火機點火欲抽煙之際，因有瓦斯外洩，導致瓦
    斯氣爆，炸燬前開房屋之窗戶、遮雨棚、鐵架受損變形，牆壁、天花板輕微燒損
    之損害。
二、案經桃園縣警察局桃園分局報請台灣桃園地方法院檢察署檢察官偵查起訴。
    理  由
一、訊據被告甲○○坦承向乙○○借住上址，於右揭時、地因點煙引發氣爆情事，惟
    否認係意圖自殺故意引爆瓦斯，辯稱：我不是要自殺啦！瓦斯爐是爆炸前朋友給
    我的，瓦斯接頭的地方有些腐蝕，點煙時引起氣爆後，我才去把調解器拔起來等
    語。經查：
(一)被告與乙○○係男女朋友關係，上開套房係乙○○所有，借予被告使用乙節，業
    據證人乙○○到庭證述甚明，核與被告之自白相符，堪予認定。又上開時、地被
    告點煙引起瓦斯氣爆等情，除據被告自白不諱外，並有桃園縣消防局火災原因調
    查報告書乙份檢附照片影本十一張在偵查卷可稽。依上開報告書貳、二所載，套
    房內部窗戶遮雨棚鐵架受損變形，牆壁、天花板僅受輕微燒損，廚房瓦斯桶調節
    器遭拆除，床頭櫃發現有煙灰缸、香菸及打火機遺留之情形。報告書參、四結論
    則為：綜合以上所述研判起火原因以瓦斯外漏遇火源氣爆引火之可能性較大。另
    依警訊所附照片編號 (三)所示 (參九十年度偵字第二０六一七號卷第十頁  ）
    ，套房確有小型瓦斯爐一具，其外型及管線均甚老舊。瓦斯桶之調節器及接管則
    拆下斜置於瓦斯爐之上。足認套房內瓦斯爐及其管線確已老舊、管線可能腐蝕而
    破損，致瓦斯外漏。且被告確有吸煙習慣，可能因未注意瓦斯外漏，冒然點煙而
    引起瓦斯氣爆。
(二)證人乙○○於警訊、偵查中及審理中均供稱：被告有精神疾病，爆炸前一天有去
    看她，她心情不好，有跟我說有子宮頸癌，之前她好像有要自殺等語。檢察官乃
    依其證言及瓦斯調節器遭拆除之情，據以認定被告係想以開瓦斯漏溢瓦斯，點火
    之方式自殺。惟查本件氣爆威力甚小，也沒有引起火災，僅將窗戶震壞、傢俱倒
    塌、牆壁、天花板輕微燒損而已，顯見瓦斯漏逸之程度輕微。如係被告意圖自殺
    而事先拉掉調節器，則瓦斯勢必大量外洩，只要再佈置易燃物質如汽油或布料、
    紙張等，則氣爆威力大增，將震垮房屋且引發大火，始能達其自殺目的。本件依
    照片所示，現場並無佈置易燃物質，且被告於氣爆後送醫治療結果，診斷為顏面
    、四肢灼傷二至三度，佔百分之二十七體表面積，有財團法人長庚紀念醫院九十
    一年一月十六日函附於偵查卷可參，被告傷勢並不嚴重，尚難認定被告有自殺之
    意圖，則被告辯稱係點煙不慎引起瓦斯氣爆，事後始拆除調解器乙節，堪予採信
    。
(三)被告自陳瓦斯爐係爆炸前朋友給的，瓦斯接頭有的地方有些腐蝕，自應注意及時
    加以更換或修補，且該瓦斯爐接頭係在外面，一望即知，並無不能注意情形，被
    告未加注意致瓦斯外漏，引起本件氣爆，其有過失甚明。又被告曾犯精神分裂症
    ，固據於偵查中提出診斷證明書、殘障手冊各乙紙為證。然依殘障手冊所載，其
    精神障礙等級為輕度，且被告亦知悉瓦斯爐老舊可能瓦斯外洩引起氣爆，尚難認
    為其行為時有精神喪失或精神秏弱情事。
    綜上所述，本件事證明確，被告犯行堪予認定。
二、核被告因過失而引爆瓦斯炸燬現供人使用之住宅，係犯刑法第一百七十六條、第
    一百七十三條第二項之罪。公訴人認係犯刑法第一百七十六條、第一百七十三條
    第一項之罪名，尚有未洽，起訴法條應予變更。又放火行為原含有毀損性質，而
    放火燒燬現供人使用之住宅罪，自係指供人居住房屋之整體而言。故一個放火行
    為，若同時燒燬住宅與該住宅內所有物品，無論該物品係他人或自己所有，均不
    另成立刑法第一百七十五條第一項、第二項之罪名 (最高法院七十九年台上字第
    一四七一號判例參照)，附此敘明。爰審酌被告之過失程度尚輕、所生危害不重
    及犯罪後態度等一切情狀，量處如主文所示之刑，並諭知易科罰金之折算標準，
    以昭炯戒。
三、公訴意旨另以：甲○○於上開時、地以開瓦斯漏溢，再將瓦斯調節器拆除，使瓦
    斯漏逸出來，再以打火機點火，而導致瓦斯爆炸、炸燬前開房屋之行為，另構成
    刑法第一百七十七條第一項之罪名。惟按「刑法第一百九十一條 (即現行刑法第
    一百七十七條)第二項之致人死傷罪，必須犯人具有蒸氣、電氣或煤氣之認識，
    基於漏逸或間隔之決意，實施其行為，因而致人於死或重傷為成立要件。如僅因
    過失而漏逸或間隔電氣等致人死傷，並無適用該條項處斷之餘地」。最高法院二
    十一年上字第一三五六號著有判例。本件被告並非故意漏逸瓦斯後點火引爆，而
    係過失行為，已如上述。且刑法第一百七十七條係規定：漏逸或間隔蒸氣、電氣
    、煤氣或其他氣體，致生公共危險者罰之，屬具體危險犯。本件依上開報告書貳
    、一所載，氣爆僅造成該套房內部燒損、外貌無燃燒情形，其他戶亦未受火煙波
    及，足認尚未致生公共危險。被告既係過失行為，且未致生公共危險，自不成立
    該條之罪名。惟公訴人認此部分與上開成罪部分，有想像競合犯裁判上一罪之關
    係，爰不另為無罪之諭知。
四、據上論斷，應依刑事訴訟法第二百九十九條第一項前段、第三百條、刑法第一百
    七十六條、第一百七十三條第二項、第四十一條第一項前段、罰金罰鍰提高標準
    條例第一條前段、第二條，判決如主文。
本案經檢察官鍾和憲到庭執行職務。
中      華      民      國      九十一      年    十一    月    八     日
                                  臺灣桃園地方法院刑事第四庭
                                      法  官      陳  世  宗
右正本證明與原本無異。
如不服本判決，應於判決送達後十日內向本院提出上訴狀( 應附繕本 )，上訴於
臺灣高等法院。
              書記官      廖  宜  政
中      華      民      國      九十一      年    十一    月    八     日
附論罪科刑之法條
中華民國刑法第一百七十六條
 (準放火罪)
故意或因過失，以火藥、蒸氣、電氣、煤氣或其他爆裂物，炸燬前三條之
物者，準用各該條放火、失火之規定。
中華民國刑法第一百七十三條
 (放火或失火燒燬現住建築物及交通工具罪)
放火燒燬現供人使用之住宅或現有人所在之建築物、礦坑、火車、電車或
其他供水、陸、空公眾運輸之舟、車、航空機者，處無期徒刑或七年以上
有期徒刑。
失火燒燬前項之物者，處一年以下有期徒刑、拘役或五百元以下罰金。
第一項之未遂犯罰之。
預備犯第一項之罪者，處一年以下有期徒刑、拘役或三百元以下罰金。
